【裁判字號】    97,交聲,1953
【裁判日期】    970925
【裁判案由】    交管條例聲異
【裁判全文】
臺灣板橋地方法院交通事件裁定
原處分機關  交通部公路總局臺北區監理所板橋監理站
異  議  人
即受處分人  甲○○
上列受處分人即異議人因違反道路交通管理處罰條例案件，對於
交通部公路總局臺北區監理板橋監理站所民國97年7 月4 日所為
之裁決（原處分案號：板監裁字第裁41-C00000000號、第裁41-C
00000000號），聲明異議，本院裁定如下：
    主  文
異議均駁回。
    理  由
一、原處分意旨略以：受處分人甲○○於民國97年5 月16日11時
    24分許，騎乘其所有之車牌號碼AFM-788 號重型機車，行經
    臺北縣板橋市○○○○○路口時，因分別有紅燈左轉及機器
    腳踏車駕駛人行駛於道路時，使用手持式行動電話通話之違
    規事實，經臺北縣政府警察局海山分局海山派出所警員以北
    縣警交字第C00000000號、第C00000000號舉發違反道路交通
    管理事件通知單（下稱舉發通知單）攔停舉發。嗣經原處分
    機關於97年7 月4 日以板監裁字第裁41-C00000000號、第裁
    41-C00000000號違反道路交通管理事件裁決書，爰分別依道
    路交通管理處罰條例第53條第1 項、第63條第1 項第3 款（
    原裁決書漏載第1 項第3 款）及第31之1 第2 項之規定，各
    裁處罰鍰新臺幣（下同）1,800 元並記違規點數3 點及罰鍰
    1,000 元等語。
二、聲明異議意旨略以：異議人甲○○於97年5 月16日上午11時
    許騎乘車牌號碼AFM-788 號重型機車行經新府、中山路口時
    ，當時從新府路正要左轉時，有另一名駕駛人從異議人左後
    方超車後直行，險些造成擦撞，此時電話響起，於是異議人
    左轉後停至路旁接電話，幾分鐘後，有位警員騎車至異議人
    左側，端倪一會後表示臨檢要看證件，當時異議人仍在通話
    中，隨即將電話掛斷，並將證件交予警員查驗，待查驗後，
    當異議人欲拿回證件時，警員詢問異議人對於違規一節是否
    知悉（因異議人當時只有講電話的動作），於是異議人笑著
    回答說：講電話嗎？警員告知異議人有紅燈左轉之違規事實
    ，異議人表示左轉時是號誌燈是綠燈，此際警員將舉發通知
    單交給異議人並催促異議人簽收，異議人於舉發通知單上亦
    載明欲申訴之旨，此時警員不悅，另以異議人上述答話，開
    立騎乘機車使用行動電話之舉發通知單。又異議人確實在綠
    燈時左轉，並無闖紅燈之事實，警員應拿實質證據佐證異議
    人之違規事實。況騎乘機車使用行動電話係指在行進間使用
    並非停在路旁使用，警員僅因一時口角繼而開立罰單，顯不
    合理，為此，爰依法聲明異議云云。
三、按汽車駕駛人，行經有燈光號誌管制之交岔路口闖紅燈者，
    處1,800 元以上5,400 元以下罰鍰，並記違規點數3 點，道
    路交通管理處罰條例第53條第1 項及同條例第63條第1 項第
    3 款分別定有明文；又機器腳踏車駕駛人行駛於道路時，使
    用手持式行動電話進行撥接或通話者，處1,000 元罰鍰，道
    路交通管理處罰條例第31條之1 第2 項亦定有明文。
四、經查：訊據異議人即受處分人甲○○固不否認於97年5 月16
    日11時24分許，騎乘其所有之車牌號碼AFM-788 號重型機車
    ，行經臺北縣板橋市○○○○○路口之事實，惟以前揭情詞
    置辯，然查：
  (一)、異議人甲○○於上開時、地，騎乘其所有之車牌號碼AFM
      -788號重型機車，行經臺北縣板橋市○○○○○路口時有
      紅燈左轉及機器腳踏車駕駛人行駛於道路時，使用手持式
      行動電話通話一節，已據證人即當時舉發本違規事件之臺
      北縣政府警察局海山分局海山派出所警員王加霖於本院到
      庭具結證稱：是我於前揭時、地舉發車牌號碼AFM-788 號
      機車之上開違規事實；我當日在新府路上執行巡邏勤務，
      當時中山、新府路口都是紅燈，行人優先，該路口是可以
      讓行人用對角線的方式穿越，就看到車牌號碼AFM-788 號
      重型機車由新府路違規紅燈左轉中山路，當時異議人是單
      手騎車，一面騎車一面講電話，我將異議人攔停後舉發，
      當時我騎機車在異議人後方將異議人攔停，異議人一直在
      騎車講電話，是我騎車叫異議人停車，異議人才停車；當
      時整個路口只有異議人那一輛機車違規，我看到異議人違
      規馬上騎車跟上，予以攔停後當場告知異議人兩項違規事
      實，所以異議人確實是一面騎車一面講電話，並非停下來
      接電話，是我將異議人攔下，異議人才停車，異議人確實
      也有紅燈左轉；異議人雖表示警員不悅於是另開立一張舉
      發通知單，但異議人先前向監理站申訴理由，是我只有舉
      發闖紅燈之違規，並無舉發騎乘機車使用行動電話之違規
      ，但事實上兩張舉發通知單是同時開立的，而且異議人在
      兩張舉發通知單上均有簽名（庭呈舉發通知單存查聯，經
      核其內容與本院卷內之舉發通知單移送受理機關聯影本記
      載相符，閱後發還）等語明確（詳本院97年8 月14日訊問
      筆錄）。又證人王加霖警員與異議人間，不僅未有任何怨
      隙，且係毫不相識之人，衡情證人應無設詞攀誣，或虛構
      違規事實以陷害異議人之道理。況警員執行公務時，本身
      即受有行政懲處責任之監督，且其到庭具結作證，更係以
      刑事責任擔保其證言之真實性，故證人王加霖警員之上開
      證述內容，以及其所紀錄舉發之前揭違規事實，應堪採信
      。
  (二)、至原舉發單位雖未能提出異議人甲○○違規照片或攝影畫
      面等實質證據供異議人檢視，然「當場舉發」交通違規並
      不以攝影或照相存證為其要件，亦不以舉發錄影或照片為
      唯一之證明方法，若舉發警員係親眼見聞違規經過，並經
      以證人之身分具結後為證述，此證人證詞仍不失為證明方
      法之一種。若強求各種交通違規行為均需以照片為其裁罰
      依據，事實上殆不可行，蓋諸多違規行為之發生難以預期
      ，違規狀態稍縱即逝，無法期待執勤警員就一瞬間突發之
      交通違規行為，於發現後能及時攝影取證，事實上僅能仰
      賴舉發警員親身目視所見為之，別無其他舉證之可能，本
      件既查無其他證據顯示舉發交通警員有誤認或故意構陷之
      情事，自難以舉發警員無法提出其他證據佐證，即認其所
      述不可採信。是異議人徒以無實質證據佐證其有違規之事
      實云云置辯，尚不足卸免其責。
  (三)、此外，復有臺北縣政府警察局97年5 月16日北縣警交字第
      C00000000號、第C00000000號舉發通知單、交通部公路總
      局臺北區監理所板橋監理站97年7 月4 日板監裁字第裁41
      -C00000000號、第裁41-C00000000號違反道路交通管理事
      件裁決書、臺北縣警察局海山分局97年6 月20日北縣警海
      交裁字第0970025545號函影本1 紙在卷可稽，是異議人於
      前揭時、地，確有騎乘其所有之重型機車紅燈左轉及機器
      腳踏車駕駛人行駛於道路時，使用手持式行動電話通話之
      違規事實，均堪認定。
五、綜上所述，本件異議人即受處分人甲○○違規事證明確，原
    處分機關爰分別依道路交通管理處罰條例第道路交通管理處
    罰條例第53條第1 項、第63條第1 項第3 款（原裁決書漏載
    第1 項第3 款）及第31之1 第2 項之規定，並參酌違反道路
    交通管理事件統一裁罰基準表之規定，各裁處罰鍰1,800 元
    並記違規點數3 點及罰鍰1,000 元，核無違誤，從而，異議
    人之異議為無理由，均應予駁回。
六、據上論斷，應依道路交通案件處理辦法第19條，裁定如主文
    。
中    華    民    國    97    年    9     月    25    日
                  交通法庭   法  官  許映鈞
以上正本證明與原本無異。
如不服本裁定應於送達後5日內向本院提出抗告狀。
                             書記官  范煥堂
中    華    民    國    97    年    9     月    26    日


司法院資訊處製作；財團法人民間司法改革基金會備份。
